【裁判字號】    98,財管,41
【裁判日期】    980527
【裁判案由】    選任遺產管理人
【裁判全文】
臺灣臺南地方法院民事裁定              98年度財管字第41號
聲  請  人  臺灣土地銀行股份有限公司
法定代理人  己○○
代  理  人  甲○○
上列聲請人聲請選任被繼承人丁○○之遺產管理人事件，本院裁
定如下：
    主      文
選任財政部國有財產局臺灣南區辦事處臺南分處為被繼承人丁○
○之遺產管理人。
程序費用新臺幣壹仟元由被繼承人丁○○之遺產負擔。
    理      由
一、按繼承開始時，繼承人之有無不明者，由親屬會議於一個月
    內選定遺產管理人，並將繼承開始及選定遺產管理人之事由
    ，向法院報明；無親屬會議或親屬會議未於前條所定期限內
    選定遺產管理人者，利害關係人或檢察官，得聲請法院選任
    遺產管理人，並由法院依前項規定為公示催告；公示催告期
    限屆滿，無繼承人承認繼承時，其遺產於清償債權，並交付
    遺贈物後，如有剩餘，歸屬國庫；非公用國有財產以財政部
    國有財產局為管理機關，民法第1177條、第1178條第2項、
    第1185條、國有財產法第12條分別定有明文。
二、聲請意旨略以：聲請人為被繼承人丁○○（男，民國○○年○○
    月○○日生，身分證統一編號：Ｚ000000000號，97年8月5日死
    亡，生前最後住所：臺南縣學甲鎮○○路37號）之債權人，
    因被繼承人丁○○於97年8月5日死亡，依民法第1147條之規
    定繼承業已開始，惟因繼承人全部拋棄繼承，聲請人為了解
    被繼承人丁○○名下遺產情形，以清償債務，為保障聲請人
    即債權人之權益，聲請人爰依法聲請本院選任財政部國有財
    產局臺灣南區辦事處為被繼承人丁○○之遺產管理人等語。
三、聲請人主張之上開事實，業據提出戶籍謄本、繼承系統表、
    信用卡申請書、本院公告、聲明拋棄繼承書狀、繼承權拋棄
    書為證，並經本院依職權調取本院97年度繼字第1899號卷宗
    審閱屬實，聲請人主張堪信為真實；復查被繼承人丁○○之
    繼承人均已聲明拋棄繼承權，又未準用民法第1177條規定選
    定遺產管理人，而聲請人為被繼承人之債權人，故聲請人以
    利害關係人聲請選任被繼承人之遺產管理人，核與上開規定
    並無不合，應予准許。
四、查本件被繼承人丁○○之繼承人均已拋棄繼承權，足見渠
    等對被繼承人遺產之處置已漠不關心，經本院函詢其繼承人
    乙○○、丙○○、戊○○，請其等於文到3日內以書面陳明
    是否願意擔任被繼承人郭楠濱之遺產管理人，逾期視為不願
    意擔任，上開繼承人均逾期未陳明其意願，視為不願意擔任
    ，有送達證書附卷可憑。而被繼承人丁○○之遺產，倘無人
    承認繼承時，將於清償債權，交付遺贈物後，歸屬國庫，即
    無人繼承之遺產若有賸餘，終歸國家所取得，則職司國有財
    產管理之有關機關自係最為適合擔任遺產管理之人，況上開
    機關就遺產管理之有關法律程序亦相當熟悉；故為使遺產之
    處置順利進行，並考量遺產管理之專業性與公平性，是聲請
    人本於利害關係人身分聲請選任財政部國有財產局臺灣南區
    辦事處為被繼承人丁○○之遺產管理人，於法並無不合，爰
    選任財政部國有財產局臺灣南區辦事處臺南分處為被繼承人
    丁○○之遺產管理人。
五、依非訟事件法第157條、第24條第1項，裁定如主文。
中    華    民    國    98    年    5     月    27    日
                  家事法庭    法  官  鄭  彩  鳳
上為正本係照原本作成。
如不服本裁定，應於裁定送達後10日內向本院提出抗告狀（附具
繕本），並應繳納抗告費新臺幣1000元。
中    華    民    國    98    年    5     月    27    日
                              書記官  黃  心  怡


司法院資訊處製作；財團法人民間司法改革基金會備份。
